【裁判字號】    97,易,3737
【裁判日期】    971217
【裁判案由】    恐嚇取財等
【裁判全文】
臺灣臺中地方法院刑事判決              97年度易字第3737號
公  訴  人  臺灣臺中地方法院檢察署檢察官
被      告  乙○○
上列被告因恐嚇取財等案件，經檢察官提起公訴（97年度偵字第
14357號、第19372號）及移送併辦（97年度偵字第20495號），
本院判決如下：
    主    文
乙○○幫助共同意圖為自己不法之所有，以恐嚇使人將本人之物
交付，處有期徒刑肆月，如易科罰金，以新臺幣壹仟元折算壹日
。
     犯 罪 事 實
一、乙○○依一般社會生活之通常經驗，應可知悉一般人均可自
    行申請金融帳戶使用，如非意圖供犯罪使用，無收取他人金
    融帳戶之必要，並可預見提供金融帳戶供人使用，可能幫助
    他人作為詐欺或恐嚇被害人匯款之用，藉以遂行詐欺、恐嚇
    等犯行，並逃避檢警人員之追緝，竟仍基於幫助他人詐欺取
    財及恐嚇取財之不確定犯意，於民國97年5月26日，在臺中
    市○區○○路與民權路口，將其申辦之華南商業銀行北臺中
    分行（以下稱華南銀行）帳號000000000000號、國泰世華商
    業銀行五權分行（以下稱國泰世華銀行）帳號000000000000
    號、臺灣銀行臺中分行（以下稱臺灣銀行）帳號0000000000
    00號、台新國際商業銀行臺中分行（以下稱台新銀行）帳號
    00000000000000號及臺灣郵政股份有限公司臺中民權路郵局
    （以下稱民權路郵局）帳號00000000000000號等5本帳戶之
    存摺、印章、提款卡（含密碼）等物，提供予某不詳犯罪集
    團成年成員使用，並以此方式幫助該犯罪集團成員共同基於
    意圖為自己不法所有之犯意聯絡，為下述之詐騙及恐嚇行為
    ：(一)於97年6月3日上午9時許，以電話向庚○○詐稱係庚○○之姪女，急需用錢，使庚○○陷於錯誤，於97年6月4日上
    午11時許，前往臺中縣清水鎮○○路之臺中商業銀行，匯款
    新臺幣（下同）15萬元至乙○○之華南銀行帳戶內；(二)於97
    年6月2日上午10時許，以電話向丙○○詐稱係丙○○之朋友
    ，急需用錢，使丙○○陷於錯誤，於97年6月3日，在臺北市
    內湖區○○路42號之台北富邦銀行匯款10萬元至乙○○之國
    泰世華銀行帳戶內；(三)於97年6月2日16時許，以電話向丁○○詐稱係丁○○之朋友，人在高雄，急需用錢，使丁○○陷
    於錯誤，先於97年6月3日上午11時9分許，在臺北縣永和市
    之土地銀行匯款10萬元至乙○○之臺灣銀行帳戶內；再於同
    日13時5分許，在前揭土地銀行匯款25萬元至乙○○之民權
    路郵局帳戶內；(四)於97年6月3日，以電話向己○○詐稱係己○○之媳婦，要與己○○借款買金幣，使己○○陷於錯誤，
    分別於同日及翌日（即4日），在臺灣銀行南投分行，以其
    夫石胞之名義，匯款10萬元及12萬元至乙○○之台新銀行帳
    戶內；(五)於97年6月3日，以電話向戊○○稱有兄弟在跑路，
    要戊○○匯款，否則要對戊○○之家人不利，使戊○○心生
    畏懼，隨即在新竹民主路郵局匯款2萬9,000元至乙○○之民
    權路郵局內；(六)於97年6月3日，以電話向壬○○詐稱係壬○○之孫媳婦，因朋友缺錢，要壬○○匯款，使壬○○陷於錯
    誤，隨即至合作金庫商業銀行嘉義分行匯款3萬元至乙○○
    之民權路郵局帳戶內；(七)以電話向甲○○詐稱要退還之前遭
    詐騙之款項，但要先繳交手續費，使甲○○陷於錯誤，於97
    年6月4日，在高雄廣澤郵局匯款2萬元至乙○○之民權路郵
    局帳戶內。嗣因庚○○、丙○○、丁○○、己○○、戊○○
    、壬○○及甲○○等人發覺有異，報警處理，始悉上情。
二、案經臺中市警察局第二分局報告臺灣臺中地方法院檢察署檢
    察官偵查起訴及移送併案辦理。
    理  由
一、證據能力部分
    按被告以外之人於審判外之言詞或書面陳述，除法律有規定
    者外，不得作為證據；又被告以外之人於審判外之陳述，雖
    不符前4條之規定，而經當事人於審判程序同意作為證據，
    法院審酌該言詞陳述或書面陳述作成時之情況，認為適當者
    ，亦得為證據。當事人、代理人或辯護人於法院調查證據時
    ，知有第159條第1項不得為證據之情形，而未於言詞辯論終
    結前聲明異議者，視為有前項之同意，刑事訴訟法第159條
    第1項、第159條之5分別定有明文。上開規定之立法意旨在
    於傳聞證據未經當事人之反對詰問予以核實，原則上應先予
    排除其證據能力。惟若當事人已放棄反對詰問權，於審判程
    序中表明同意該等傳聞證據可作為證據；或於言詞辯論終結
    前未聲明異議，基於尊重當事人對傳聞證據之處分權，及證
    據資料愈豐富，愈有助於真實發見之理念，且強化言詞辯論
    主義，使訴訟程序得以順暢進行，上開傳聞證據亦均具有證
    據能力。查公訴人及被告對於下列經本院踐行調查證據程序
    並引為證據之被告以外之人於審判外之言詞或書面陳述，均
    未於言詞辯論終結前就其證據能力聲明異議，且本院審酌該
    等陳述作成時之情況，為陳述人就其親身見聞及經驗所為之
    陳述，且查無違反其陳述任意性之事由存在，並有卷附其餘
    積極證據等核與該等陳述之內容相符，堪認為適當，故均應
    認有證據能力，先予敘明。
二、訊據被告乙○○固不否認有於上開時、地，將其所有上開金
    融機關之存摺、金融卡連同密碼交付予一姓名、年籍均不詳
    之成年男子，惟否認有何幫助詐欺犯行，並辯稱：伊因需錢
    孔急，為減輕卡債壓力，看到夾報傳單稱可代辦銀行低利信
    用貸款，與對方連絡後，對方要伊提供銀行帳戶，由對方匯
    入大筆現金，多個帳戶交叉提存，可創造可觀財力證明，用
    來取信銀行，即可達到貸款目的，伊才將上開金融機關之存
    摺、金融卡及密碼交給對方，伊不知會拿去詐騙云云。經查
    ：上揭犯罪事實，業據證人庚○○、丁○○、丙○○、壬○○、戊○○、甲○○於警詢中之指述，證人庚○○、己○○
    、壬○○及郭松山於偵查中之證述綦詳，復有華南銀行北臺
    中分行97年7月10日華北中存字第09700217號函檢附帳號000
    000000000號開戶基本資料及存款交易明細表、臺中郵局97
    年6月27日中管字第0972101385號函檢附0000000號帳戶開戶
    資料及交易明細、臺灣銀行臺中分行97年6月27日臺中營字
    第09750040521號函檢附帳號000000000000號帳戶開戶基本
    資料及交易明細、國泰世華商業銀行五權分行97年6月19日
    97 國世五權字第0970000090號函檢附帳號000000000000號
    帳戶開戶資料及交易明細、台新國際商業銀行97年6月24日
    台新作文字第9709358號函檢附帳號00000000000000號帳戶
    開戶資料及交易明細、臺灣郵政股份有限公司97年6月25日
    儲字第0970715964號函檢附帳號00000000000000號開戶基本
    資料及交易明細、華商銀行客戶資料查詢單、金融卡帳戶資
    料查詢、查詢客戶約定資料查詢印表、存款事故狀況查詢印
    表、臺中銀行國內匯款申請書回條、臺灣土地銀行匯款申請
    書、臺北富邦銀行匯款委託書、臺中商業銀行清水分行97年
    7月29日中清水字第09704300168號函檢附庚○○匯款單1紙
    、臺北富邦銀行文德分行97年7月22日北富銀文德字第09964
    7號函檢附丙○○匯款單影本1紙、臺灣土地銀行永和分行97
    年7月7日永存字第0970000215號函、97年7月21日永存字第
    0970000229號函分別檢附丁○○匯款單各1紙、臺灣銀行南
    投分行97年7月17日南投營字第09750012751號函檢附石胞匯
    款單2紙、臺灣郵政股份有限公司新竹郵局97年7月21日竹營
    字第0970100723號函檢附戊○○匯款單1紙、合作金庫商業
    銀行嘉義分行97年7月17日合金嘉匯字第0972001841號函檢
    附壬○○匯款單1紙、臺灣郵政股份有限公司高雄郵局97年7
    月22日高營字第0972001841號函檢附方松田匯款單1紙、臺
    灣郵政股份有限公司臺北郵局97年7月22日北營字第0970902
    575號函檢附郭松山匯款單1紙、受理刑事案件報案三聯單、
    受理詐騙帳戶通報警示簡便格式表、內政部警政署反詐騙案
    件紀錄表可資證明。則被告所有上開帳戶確為詐欺集團成員
    作為實施本案詐欺、恐嚇取財犯行之用一節，足堪認定。
三、按刑法上之故意，分為直接故意（確定故意）與間接故意（
    不確定故意）。行為人對於構成犯罪之事實，明知並有意使
    其發生者，為直接故意；行為人對於構成犯罪之事實，預見
    其發生而其發生並不違背其本意者，為間接故意。又幫助犯
    之成立，以行為人主觀上認識被幫助者正欲從事犯罪或係正
    在從事犯罪，且該犯罪有既遂之可能，而其行為足以幫助他
    人實現構成要件者，即具有幫助故意，並不以行為人確知被
    幫助者係犯何罪名為必要。而按金融機構之帳戶為個人理財
    之工具，為便利大眾使用此一理財工具，以資活絡資金供需
    ，對於申請開設金融帳戶並無設有任何特殊之限制，一般民
    眾皆能自由申請開戶，並得同時在不同金融機構申請多數存
    款帳戶使用，乃眾所周知之事實，依一般人之社會生活經驗
    ，倘係經由合法管道之收入或支出，其於金融帳戶之存放及
    提領，本可自行向金融行庫開立帳戶後使用，殊無大費周章
    使用他人帳戶之必要，況且近來詐騙、恐嚇案件層出不窮，
    犯罪集團多利用人頭帳戶做為出入帳戶，不僅廣為媒體所披
    載，亦經政府一再宣導提醒注意，尤以現今各地金融機構所
    設自動提款機莫不設定轉帳之警示畫面，或張貼警示標語，
    促請使用大眾注意，衡諸目前社會以電視、報紙甚至網路等
    管道流通資訊之普及程度，以及使用自動提款機從事提款、
    轉帳交易之頻繁，苟見有陌生人不思以自己名義申請開立帳
    戶，反而向不特定人蒐集或收購他人之金融機構帳戶使用，
    自屬可疑。而現今犯罪集團或不法份子為掩飾其不法獲利行
    徑，避免執法人員之追究處罰，經常誘使一般民眾提供金融
    機構帳戶存摺等資料，渠等再以此帳戶供作對外詐騙或其他
    各種財產犯罪之不法用途使用，而被告於行為時業已成年，
    並非年幼無知或與社會隔絕而無常識之人，依其智識能力與
    社會生活經驗，應有所悉，而其因需錢孔急，飽受債務壓力
    ，已無法自正常管道自銀行貸款，竟將自己申設之帳戶之存
    摺、提款卡連同提款密碼等資料，交付予從夾報傳單尋得之
    自稱可以幫忙作假帳，製造交易進出資料，創造可觀財力證
    明之人，則對其帳戶將有可能被利用作為實行財產犯罪之工
    具乙事，自應有所預見為是。被告辯稱沒有想會上開帳戶會
    被拿去詐欺或恐嚇等語，不足採信。準此，被告提供上開帳
    戶之存摺、提款卡及密碼予年籍、真實姓名不詳之成年男子
    所屬之犯罪集團，用以實施詐欺、恐嚇犯行，確可預見，且
    其對於該人利用其帳戶向人詐騙及恐嚇取財，並無違背其本
    意，是被告主觀上應具有幫助他人詐騙及恐嚇取財之不確定
    故意，而其提供金融帳戶之行為，亦屬刑法詐欺、恐嚇取財
    罪構成要件以外之行為，其幫助詐欺、恐嚇取財犯行，應可
    認定。
四、綜上所述，本件事證明確，被告幫助詐欺取財及恐嚇取財之
    犯行，洵堪認定，應依法論科。
五、犯罪集團取得被告乙○○上開帳戶存摺、金融卡連同密碼等
    資料，藉以供詐欺被害人庚○○、丙○○、丁○○、己○○
    、壬○○、甲○○，及向被害人戊○○恐嚇取財之用，該犯
    罪集團成員係共同犯刑法第339條第1項詐欺取財罪及第346
    條第1項恐嚇取財罪。而被告乙○○提供上開帳戶存摺等資
    料予該犯罪集團成員，係基於幫助他人犯詐欺取財、恐嚇取
    財罪之間接故意，且屬詐欺取財、恐嚇取財罪構成要件以外
    之行為。核被告乙○○所為，均係犯刑法第30條第1項前段
    、第339條第1項、第346條第1項之幫助共同詐欺取財、恐嚇
    取財罪。又其行為僅止於幫助，爰依刑法第30條第2項規定
    ，按正犯之刑減輕其刑。被告以一個交付上開5家金融機關
    存摺、提款卡及密碼之幫助詐欺之行為，造成被害人庚○○
    、丙○○、丁○○、己○○、戊○○、壬○○、甲○○之財
    產法益受侵害之結果而同時觸犯數個幫助詐欺取財及恐嚇取
    財罪名，為想像競合犯，應依刑法第55條之規定從一重之幫
    助共同恐嚇取財罪處斷。又臺灣臺中地方法院檢察署97年度
    偵字第20495號移送併辦部分，與起訴部分為同一事實，本
    院自應併予審理。另被告雖於96年6月12日向臺灣臺中地方
    法院檢察署遞狀表示自首等語（見97年度偵字第1435 7號卷
    第1頁至第4頁），惟查，本件被害人丙○○、庚○○分別於
    97年6月3日、4日即向警方報案，有被害人丙○○、庚○○
    之調查筆錄、受理詐騙帳戶通報警示簡便格式表、內政部警
    政署反詐騙案件紀錄表、受理刑事案件報案三聯單等在卷可
    參，是被告提出刑事聲請狀時，犯罪業已發覺，自不符合刑
    法第62條自首之要件，併此敘明。爰審酌被告提供上揭銀行
    帳戶供犯罪集團成員使用詐騙及恐嚇取財，助長犯罪集團財
    產犯罪之風氣，致本件被害人遭恐嚇及受騙而匯款，實為當
    今社會層出不窮之詐財、恐嚇等事件所以發生之根源，造成
    社會互信受損，擾亂金融交易往來秩序，影響層面甚大，且
    亦因被告提供帳戶之行為，使執法人員難以追查該犯罪集團
    之真實身分，實屬不該，應予相當之非難，惟其主動遞狀表
    明自首（並不符合刑法第62條自首之要件），坦承交付帳戶
    予他人之事實，並酌量被告之智識程度、犯罪動機、目的、
    手段、提供帳戶之數量、對於被害人所生之危害等一切情狀
    ，量處如主文所示之刑，並諭知易科罰金之折算標準，以示
    懲儆。
六、據上論斷，應依刑事訴訟法第299條第1項前段，刑法第30條
    第1項前段、第2項、第339條第1項、第346條第1項、第55條
    、第41條第1項前段，刑法施行法第1條之1第1項、第2項前
    段，判決如主文。
本案經檢察官辛○○到庭執行職務。
中    華    民    國    97    年    12    月    17   日
            刑事第十四庭  審判長法  官  陳  葳
                                法  官  洪堯讚
                                法  官  李慧瑜
以上正本證明與原本無異。
如不服本判決應於收受判決後10日內向本院提出上訴書狀，並應
敘述具體理由；其未敘述上訴理由者，應於上訴期間屆滿後20日
內向本院補提理由書（均須按他造當事人之人數附繕本）「切勿
逕送上級法院」。
                                書記官  陳青瑜
中    華    民    國    97    年    12    月    17   日
附錄論罪科刑法條
中華民國刑法第339條
意圖為自己或第三人不法之所有，以詐術使人將本人或第三人之
物交付者，處5年以下有期徒刑、拘役或科或併科1千元以下罰金
。
以前項方法得財產上不法之利益或使第三人得之者，亦同。
前二項之未遂犯罰之。
中華民國刑法第346條
意圖為自己或第三人不法之所有，以恐嚇使人將本人或第三人之
物交付者，處6月以上5年以下有期徒刑，得併科1千元以下罰金
。
以前項方法得財產上不法之利益，或使第三人得之者，亦同。
前二項之未遂犯罰之。


司法院資訊處製作；財團法人民間司法改革基金會備份。
